【裁判字號】    98,交聲,864
【裁判日期】    980430
【裁判案由】    交管條例聲異
【裁判全文】
臺灣板橋地方法院交通事件裁定         98年度交聲字第864號
原處分機關  交通部公路總局臺北區監理所基隆監理站
異  議  人
即受處分人  甲○○
上列異議人即受處分人因違反道路交通管理處罰條例案件，不服
交通部公路總局臺北區監理所基隆監理站中華民國98年4 月9 日
基監字第裁42-Z00000000號裁決處分（舉發案號：內政部警政署
國道公路警察局98年1 月29日公警局交字第Z00000000 號），聲
明異議，本院裁定如下：
    主  文
異議駁回。
    理  由
一、原處分意旨略以：異議人即受處分人甲○○於民國98年1 月
    29日23時39分許，駕駛車號3096-VH 號自用小客車，行經國
    道一號公路高架北向14.1公里處，因有「行速136 公里，限
    速100 公里，超速36公里，雷射槍測距496 公尺」之違規行
    為，經內政部警政署國道公路警察局執勤員警製單當場舉發
    ，並查證違規屬實，爰依道路交通管理處罰條例第33條第1
    項第1 款規定裁處罰鍰新臺幣（下同）3 千5 百元，並依同
    條例第63條第1 項第1 款記違規點數1 點。
二、異議意旨略以：異議人當時駕駛公司車北上高速公路高架下
    坡段，當時有注意車速約時速95公里，異議人右前方有一白
    色車輛之車速比異議人快一些，仍在時速100 公里左右。下
    坡道後，公路警察攔停異議人，說異議人超速時速136 公里
    ，異議人質疑警察當時搞錯了，但警察仍硬要開單，異議人
    不服，請警察拿出證明照片，但警察說沒有，異議人拒簽也
    拒收紅單，並聲明異議云云。
三、按汽車行駛於高速公路、快速公路或設站管制之道路，不遵
    使用限制、禁止、行車管制及管理事項之管制規則，而行車
    速度超過規定之最高速限或低於規定之最低速限者，處汽車
    駕駛人3 千元以上6 千元以下罰鍰，並記違規點數1 點，道
    路交通管理處罰條例第33條第1 項第1 款、第63條第1 項第
    1 款分別訂有明文。又對於違反道路交通管理處罰條例之行
    為，當場舉發者，應填記駕駛人或行為人姓名、性別、出生
    年月日、地址、車主姓名、地址、車牌號碼、車輛種類；被
    查獲之駕駛人或行為人為受處分人時，應將該通知單填記後
    交付該行為人簽名或蓋章收受之；拒絕簽章者，仍應將通知
    聯交付該駕駛人或行為人收受，並記明其事由及交付之時間
    ；拒絕收受者，應告知其應到案時間及處所，並記明事由與
    告知事項，視為已收受，違反道路交通管理事件統一裁罰標
    準及處理細則第11條第1 項第1 款亦規定明確。
四、經查：
  (一)本件異議人即受處分人甲○○於98年1 月29日23時39分許，
    駕駛車號3096-VH 號自用小客車，行經國道一號公路高架北
    向14.1公里處，因有「行速136 公里，限速100 公里，超速
    36公里，雷射槍測距496 公尺」之違規行為，經內政部警政
    署國道公路警察局執勤員警攔停後製單當場舉發，指定應到
    案日期，經原處分機關函請舉發單位查復並綜合相關資料審
    查結果，認上開違規屬實，遂依道路交通管理處罰條例第33
    條第1 項第1 款規定裁處罰鍰3 千5 百元，並依同條例第63
    條第1 項第1 款記違規點數1 點等情，此有舉發通知單、內
    政部警政署國道公路警察局第一警察隊98年4 月1 日公警一
    交字第0980170706號函、違反道路交通管理事件裁決書等影
    本各1 份附卷可稽。
  (二)另經本院傳喚證人即當時執勤員警乙○○到庭具結證述略以
    ：當天是警務佐林志鴻和我一起執行巡邏勤務，我們在高架
    北向14.1公里執行測速勤務，由我負責用雷射槍TS-000393
    號負責對車輛進行測速任務，由警務佐林志鴻用指揮棒攔車
    ，當時汐五高架北向車道有兩個車道，我先看到異議人駕駛
    車輛車速比一般車輛快一點，我就用雷射槍鎖定異議人車子
    測速，我當時測了三次，都是超速，我所使用的雷射槍持續
    按著針對同一台車可以連續測速，當時出現三次的數值，最
    後一次數值是放掉雷射槍後的數值，數值就是136 公里，林
    志鴻當時坐在巡邏車駕駛座，從後照鏡看也有看到異議人的
    車子開的比較快，當時我跟林志鴻說是內側車道第一台，所
    以我們就開車靠近異議人車子，由林志鴻伸手出車窗，用指
    揮棒攔停異議人的車子。我最早看異議人的車子是在高架北
    向下坡路段。當時測到時，我有跟林志鴻說測到了，林志鴻
    有開警示燈，我跟林志鴻說就是內側第一台，我們才去攔停
    。不可能攔錯車，因為我跟林志鴻說內側第一台時，林志鴻
    就一直看著那台車，我上車後也有一直盯那台車，我確定沒
    有欄錯車，如果沒有確定的話，我們也不敢開單製發，而且
    當時攔下異議人車子的時候，也有聞到煞車的燒焦味道。當
    時雷射槍沒有異常狀況，是正常使用等語（見本院98年4 月
    27日訊問筆錄第2 至5 頁），並當庭提出其當時所使用雷射
    測速槍之檢定合格證書影本1 份存卷為憑。查證人乙○○是
    警察，當時依法執行交通稽查勤務，且與異議人素不相識，
    彼此間無任何怨隙，衡情應無甘冒偽證罪責，設詞誣陷異議
    人之理，所為證述堪屬可信。而證人當時係在執行測速勤務
    ，對於相關車輛動態應有注意觀察，於本院審理時對於見聞
    經過證述歷歷，堅稱絕無攔錯車輛之可能性，且所使用之雷
    射測速槍亦無任何異常情況，足認本件異議人當時駕車行駛
    於高速公路，確有行車速度超過規定最高速限之違規行為。
    異議人雖稱：伊當時車速僅約時速95公里云云，或係疏於注
    意，或係出於飾詞卸責，均不足採為有利於異議人之論據。
  (三)另按行政機關應依職權調查證據，不受當事人主張之拘束，
    對當事人有利及不利事項一律注意，行政程序法第36條定有
    明文。而對於駕駛人超速行駛之當場舉發，法無明文僅能以
    照片或錄影紀錄憑以認定，應由行政機關本於職權調查一切
    證據後認定之，否則，倘要求一律須以照片或錄影紀錄證明
    ，非但虛耗國家資源，且顯然違反道路交通行政具有之機動
    、迅速、多元特性，有害主管機關稽查不法、維護道路交通
    安全之行政目的。蓋於未裝設自動測速感應攝影器材路段，
    就高速行駛等一瞬間突發之交通違規行為，因員警並無足夠
    時間能於發現後及時攝影取證，事實上亦僅能仰賴舉發員警
    依測速槍目視為之，如無其他證據顯示舉發員警有誤認或故
    意構陷之情事時，尚難以舉發員警無法提出其他證據佐證，
    即認其所述不可採信，否則該未裝設自動測速感應攝影儀器
    之路段，豈非陷入駕駛人得任意超速違規之狀態，自非妥適
    。故於審酌本件執勤員警當時係使用具公信力之科學儀器，
    施測過程未見任何異常現象，據以認定違規事實成立者，洵
    屬法之所許。準此，異議人質疑員警未提出照片證明云云，
    亦難採為有利於異議人之認定。
五、綜上所述，本件舉發單位認異議人有「行速136 公里，限速
    100 公里，超速36公里，雷射槍測距496 公尺」之違規行為
    ，據以製單舉發，經異議人依限到案提出申述，原處分機關
    依道路交通管理處罰條33條第1 項第1 款、第63條第1 項第
    1 款，並斟酌違反道路交通管理事件統一裁罰基準表所定標
    準，裁處罰鍰3 千5 百元，並記違規點數1 點，均屬有據，
    核無違法或不當之處。異議人執持前詞，對原處分機關所為
    之裁決處分聲明異議，為無理由，應予駁回。
六、依道路交通管理處罰條例第87條第2 項，道路交通案件處理
    辦法第19條，裁定如主文。
中    華    民    國    98    年    4     月    30    日
                  交通法庭  法  官  朱嘉川
以上正本證明與原本無異。
如不服本裁定應於送達後5 日內向本院提出抗告狀。
                            書記官  陳聖儒
中    華    民    國    98    年    5     月    4     日


司法院資訊處製作；財團法人民間司法改革基金會備份。
